最高法院刑事判決　　　　　　　　　　　　　　　九十一年度台上字第五三七二號
　　上　訴　人　甲○○
右上訴人因偽造文書案件，不服台灣高等法院高雄分院中華民國八十九年七月十一日
第二審更審判決（八十九年度上更(一)字第七一號，起訴案號：台灣高雄地方法院檢察
署八十五年度偵字第一三八五六號），提起上訴，本院判決如左：
    主  文
上訴駁回。
    理  由
按刑事訴訟法第三百七十七條規定，上訴於第三審法院，非以判決違背法令為理由，
不得為之。是提起第三審上訴，應以原判決違背法令為理由，係屬法定要件。如果上
訴理由狀並未依據卷內訴訟資料，具體指摘原判決不適用何種法則或如何適用不當，
或所指摘原判決違法情事，顯與法律規定得為第三審上訴理由之違法情形，不相適合
時，均應認其上訴為違背法律上之程式，予以駁回。本件上訴意旨略稱：上訴人甲○
○於民國八十五年六月六日仍是台灣翔偉實業股份有限公司（簡稱翔偉公司）之負責
人，此從該公司於八十五年六月六日之全民健康保險對象退保（轉出）申請表，仍蓋
上訴人之印章可得而知，上訴人以該公司法定代理人名義發存證信函給陳月妹，自無
偽造文書可言。且陳月妹與陳清文均拒絕繳納健保應付款，上訴人要求渠等繳納，均
不獲理會，上訴人寄發存證信函之內容在函催繳納應繳之健保費，以維護上訴人之權
益，另指其夥同外人犯侵占、偽造文書、搶奪、妨害自由、竊盜、略誘、誹謗、傷害
、毀損等，確有其事，有部分上訴人已提出告訴，並無虛構捏造其內容，亦不足以生
損害於他人，原判決論上訴人犯偽造私文書罪，有適用法則不當之違法等語。
惟查原判決認定上訴人有原判決事實欄所記載之犯行，係依憑翔偉公司代表人陳清文
之指訴、證人陳月妹、鍾木祥、林總岸、林慧玲之證言、卷附高雄郵局七十六支局第
一八二八號存證信函、翔偉公司股東會會議紀錄、股份轉讓合約書、經濟部公司執照
、陳清文名義之收據、上訴人與陳月妹等於八十五年一月二十七日之協議書等證據，
並參酌上訴人之相關供述，予以綜合判斷，因而撤銷第一審判決，改判論處上訴人行
使偽造私文書，足以生損害於他人罪刑，已詳予說明其所憑之證據及其認定之理由。
而以上訴人否認有偽造文書之犯行，認係卸責之詞，不足採信，於理由內予以指駁。
復明檢察官起訴上訴人偽造翔偉公司印章部分，尚屬不能證明，基於審判不可分原
則，不另為無罪之諭知。所為論斷，均有卷存資料可資覆按，從形式上觀察並無所謂
違背法令之情形。按刑法第二百十條之偽造私文書罪，以偽造私文書，足以生損害於
公眾或他人，為成立要件。所謂偽造，係指無製作權人冒用他人名義製作而言。原判
決綜合卷內資料說明，翔偉公司因上訴人已將其所有之股份全部轉讓與陳月妹等，遂
於八十五年一月十八日之股東會改選陳清文為董事長，並於同年四月二十九日將公司
負責人變更登記為陳清文。上訴人已非該公司之法定代理人，無權以該公司之名義代
表該公司製作文書，猶於八十五年六月三日以該公司法定代理人自居，冒用該公司名
義製作存證信函寄送與陳月妹，指陳月妹夥同外人犯侵占、偽造文書等罪，又不能證
明其內容屬真實，自足以生損害於陳月妹之人格及翔偉公司之信譽。因而論上訴人犯
偽造私文書罪，於法自屬有據。上訴意旨徒憑己意，漫指其違法，難認係依據卷內資
料執為指摘之合法上訴理由。本件上訴為違背法律上之程式，應予駁回。
據上論結，應依刑事訴訟法第三百九十五條前段，判決如主文。
中      華      民      國    九十一    年      九      月    二十六    日
                              最高法院刑事第三庭
                                  審判長法官  董  明  霈
                                        法官  林  茂  雄
                                        法官  王  居  財
                                        法官  張  祺  祥
                                        法官  洪  清  江
      右正本證明與原本無異
                                              書  記  官
中      華      民      國    九十一    年      十      月      一      日
